臺灣高等法院高雄分院刑事判決　　　 100年度選上訴字第12號
上　訴　人
即　被　告　林永世
選任辯護人　洪文佐律師
上　訴　人
即　被　告　張祝融
選任辯護人　邱明政律師
上　訴　人
即　被　告　游珍瑤
選任辯護人　邱明政律師
上　訴　人
即　被　告　游寬
選任辯護人　邱明政律師
上列上訴人因違反公職人員選舉罷免法等案件，不服臺灣澎湖地
方法院99年度選訴字第20號中華民國100 年1 月12日第一審判決
（起訴案號：臺灣澎湖地方法院檢察署99年度選偵字第52、53號
），提起上訴，本院判決如下：
     主  文
上訴駁回。
游珍瑤緩刑肆年，並應於本判決確定後陸個月內，向公庫支付新
臺幣貳拾萬元。
     事  實
一、林永世係民國99年第19屆澎湖縣白沙鄉港子村村長選舉候選
    人，游寬係該村具選舉權之村民，張祝融、游珍瑤為夫妻
    ，與林永世為朋友關係，且分為游寬之姊夫、姊姊。
二、林永世為求於99年港子村村長選舉中勝出，基於對於有投票
    權之人交付賄賂，而約其投票權為一定行使之犯意，於99年
    5 月中旬間某日，至澎湖縣白沙鄉港子村西側農地，要求張
    祝融策動其旅居高雄地區之妻弟游寬返鄉投票支持，並當
    場交付作為游寬投票對價之新臺幣（下同）5 千元予張祝
    融。張祝融返回澎湖縣白沙鄉港子村港子101 號之4 住處後
    ，基於與林永世共同投票行賄之犯意聯絡，要求其妻游珍瑤
    轉告游寬上情，並轉交前述賄款。游珍瑤遂基於與林永世
    、張祝融共同投票行賄之犯意，於99年5 月31日前往白沙郵
    局臨櫃匯款4 千元予與游寬同住之其母游黃美玉，其中2
    千元為交付游寬之賄款，2 千元為游黃美玉之生活費。並
    於與其母游黃美玉通話時，以：「這次叫好多人回來投票，
    『人攏出便便』（意指人家已經出錢等他回應），投完他就
    可以走了…融仔叫我一定要叫他回來，競爭激烈，這不可以
    講…不要洩漏出去，那無我就很慘…」「…我朋友說臺灣一
    個都給5 千元包含車馬費，你叫他坐船回來，沒關係，你就
    回來，錢我已經拿了，不可以沒有信用…」、「…伊再夠補
    1 千元給他，等於是5 千元，啊1 張票5 千元實在不錯」、
    「你就要跟她說2 千元是你姐要買藥的，另外2 千元是要給
    坐船或是坐飛機用的，剩下你回來投票人家才會再給你」等
    語，要求游黃美玉轉告游寬返鄉投票支持林永世，並轉交
    2 千元賄款。游寬收受前揭2 千元款項後，遂於99年6 月
    12日上午搭乘「台華輪」返抵澎湖，先前往張祝融、游珍瑤
    上開住處，拿取投票通知單，並自不知情之張晉維（即游珍
    瑤之子）處再收受2 千元賄款，而後前往港子村活動中心投
    開票所投票支持林永世。嗣經警循線查獲，並自游寬處扣
    得2 千元，自游珍瑤處扣得1 千元。
三、案經澎湖縣政府警察局白沙分局報請臺灣澎湖地方法院檢察
    署檢察官偵查起訴。
     理  由
壹、證據能力方面：
一、按被告之自白，非出於強暴、脅迫、利誘、詐欺、疲勞訊問
    、違法羈押或其他不正之方法，且與事實相符者，得為證據
    ，刑事訴訟法第156 條第1 項定有明文。查本件證人張祝融
    、游珍瑤、游寬在99年6 月12日警詢中均已自白，被告之
    辯護人雖辯稱：張祝融、游珍瑤、游寬3 人之警詢筆錄均
    是被警察脅迫而為不實之陳述，其等3 人既遭警員脅迫而為
    不實之自白，依法即無證據能力云云。然除證人張祝融之筆
    錄，據澎湖縣政府警察局白沙分局函覆稱：「因當日製作筆
    錄錄音時，錄音筆容量不足而遭覆蓋，故無警詢錄音資料。
    」（見本院卷第119 頁），本院認對於證人張祝融之警詢筆
    錄既有爭議，爰不引用證人張祝融之警詢筆錄作為證據。至
    於證人游珍瑤、游寬2 人之警詢筆錄部分經被告辯護人製
    作錄音譯文後，本院勘驗結果（由法官助理先行勘驗完畢，
    再由本院覆勘），固核與被告辯護人所製作之錄音相符，然
    依據辯護人所製作警詢錄音譯文內容觀之，查無警員施以強
    暴、脅迫、利誘、詐欺、疲勞訊問、違法羈押或其他不正方
    法之情形，被告等之辯護人所辯游珍瑤、游寬之警詢筆錄
    是被警察脅迫而為不實之自白一節，自無可採，是證人游珍
    瑤、游寬在99年6 月12日警詢中之自白，為有證據能力。
二、按被告以外之人於審判外之言詞或書面陳述，除法律有規定
    外，不得作為證據；被告以外之人於檢察事務官、司法警察
    官或司法警察調查中所為之陳述，與審判中不符時，其先前
    之陳述具有較可信之特別情況，且為證明犯罪事實存否所必
    要，得為證據，刑事訴訟法第159條第1項、第159條之2分別
    定有明文。本件證人游珍瑤、游寬等人於原審法院審理時
    ，為與警詢時不同之陳述，本院斟酌上開證人於警詢時，較
    接近案發時點，記憶當較鮮明，較無暇蓄意編織掩飾或權衡
    利害關係，復未及相互串飾，且經原審調閱證人游珍瑤、游
    晉寬警詢錄音之結果，其等上開陳述並非以強暴、脅迫、詐
    欺或其他不正方法取供所得，應具較可信之特別情況。再證
    人上開陳述，均係為證明犯罪事實存否所必要，故依上揭說
    明，其等於警詢之陳述具有證據能力。
三、次按，被告以外之人於偵查中向檢察官所為陳述，除顯有不
    可信之情況者外，得為證據，刑事訴訟法第159 條之1 第2
    項定有明文。又偵查中對被告以外之人所為之偵查筆錄，或
    被告以外之人向檢察官所提之書面陳述，性質上均屬傳聞證
    據。惟現階段刑事訴訟法規定檢察官代表國家偵查犯罪、實
    施公訴，依法其有訊問被告、證人及鑑定人之權，證人、鑑
    定人且須具結，而實務運作時，檢察官偵查中向被告以外之
    人所取得之陳述，原則上均能遵守法律規定，不致違法取供
    ，其可信度極高。職是，被告以外之人前於偵查中已具結而
    為證述，除反對該項供述得具有證據能力之一方，已釋明「
    顯有不可信之情況」之理由外，不宜即遽指該證人於偵查中
    之陳述不具證據能力。證人張祝融、游珍瑤、游寬等人於
    偵查中之陳述部分，既經具結，且無證據證明顯有不可信之
    情況，依前開說明，應均具有證據能力。被告等辯護人雖辯
    稱證人張祝融因在警詢中被警員脅迫，導致其於偵訊筆錄不
    能採信云云，然既無證據證明證人張祝融於警詢中有被警員
    脅迫而為不實之自白，且證人張祝融於原審審理中亦僅表示
    有被誤導（原審卷第58頁），並未表示被脅迫，乃竟於本院
    審理中改稱被脅迫，又未提出如何被脅迫，所辯已有可疑。
    而證人張祝融於檢察官偵查中之陳述係基於自由意志下所為
    （此偵查中陳述部分被告等辯護人於原審審理中雖辯稱係被
    檢察官所誤導，但未提出如何被誤導，經其調檢察官之錄影
    帶查看結果，於本院審理中即不爭執），依上開說明，自無
    所謂被警察脅迫而影響其於檢察官自由陳述之情形，不能否
    定其證據能力。
四、再按有事實足認被告或犯罪嫌疑人有最輕本刑為3 年以上有
    期徒刑、或公職人員選舉罷免法第88條第1 項、第89條第1
    項、第2 項、第90條之1 第1 項、第91條第1 項第1 款或第
    91條之1 第1 項（以上為該法修正前之條項號次）之罪嫌，
    並危害國家安全或社會秩序情節重大，而有相當理由可信其
    通訊內容與本案有關，且不能或難以其他方法蒐集或調查證
    據者，得發通訊監察書，通訊保障及監察法第5 條第1 項第
    1 款、第9 款定有明文。查本案係依原審法院99年度聲監字
    第19號、99年度聲監續字第28號通訊監察書就000000000 等
    電話實施通訊監察，有上開通訊監察書可稽。本院審諸前開
    通訊監察書業已載明案由及涉嫌觸犯之法條、監察對象、監
    察之通訊種類及號碼等足資識別之特徵、監察處所、監察理
    由、監察期間、監察方法、聲請機關或依職權核發、執行機
    關、適用法條、監察結果報告等事項，符合通訊保障及監察
    法之法定程式，該監聽所得錄音帶應有證據能力。
五、按被告以外之人於審判外之言詞或書面陳述，除法律有規定
    者外，不得作為證據；又被告以外之人（包括證人、鑑定人
    、告訴人、被害人及共同被告等）於審判外之陳述雖不符刑
    事訴訟法第159 條之1 至之4 等4 條之規定，而經當事人於
    審判程序同意作為證據，法院審酌該言詞陳述或書面陳述作
    成時之情況，認為適當者，亦得為證據；當事人、代理人或
    辯護人於法院調查證據時，知有刑事訴訟法第159 條第1 項
    不得為證據之情形，而未於言詞辯論終結前聲明異議者，視
    為有前項之同意；刑事訴訟法第159 條第1 項、第159 條之
    5 分別定有明文。本判決認定事實所引用之證據資料，除上
    開說明外，其餘關於言詞或書面傳聞證據部分，縱無刑事訴
    訟法第159 條之1 至第159 條之4 或其他規定之傳聞證據例
    外情形，亦業經本院審理時予以提示並告以要旨，檢察官及
    被告、辯護人於本院審理時均表示同意作為證據，或無意見
    而不予爭執，且迄至言詞辯論終結前亦均未聲明異議，本院
    審酌上開證據資料製作時之情況，較無人情施壓或干擾，亦
    無不當取供之情形，復查無違法不當或證明力明顯過低之瑕
    疵，認為以之作為證據應屬適當，揆諸前開法律規定與說明
    ，依刑事訴訟法第159 條之5 規定，認前揭證據資料均有證
    據能力。
貳、實體方面：
一、訊據上訴人即被告林永世、張祝融、游珍瑤、游寬均矢口
    否認上開犯行，被告林永世辯稱：並未拿錢要求張祝融策動
    游寬返鄉投票支持；被告張祝融、游珍瑤均辯稱：游珍瑤
    匯給游黃美玉的錢是張祝融自己出的，包含要求游寬返澎
    工作之交通費，給游黃美玉之生活費，並無投票行賄；被告
    游寬辯稱：游黃美玉交給伊的2 千元，是姊夫要伊回澎湖
    工作的交通費，投票當天姊姊小孩轉交的2 千元，是要給媽
    媽的生活費，並無投票受賄云云。
二、經查：
  (一)被告游珍瑤於99年5 月31日前往白沙郵局臨櫃匯款4 千元予
    母親游黃美玉，並以如警詢卷第31-43 頁通訊監察譯文所示
    之通話內容，要求游黃美玉轉告被告游寬於99年6 月12日
    返回澎湖，並代轉其中2 千元予游寬；被告游寬於99年
    6 月12日搭乘「台華輪」返抵澎湖，投票支持林永世；又被
    告游寬於99年6 月12日上午自游珍瑤之子張晉維處收受2
    千元之事實，為被告林永世、張祝融、游珍瑤、游寬所不
    爭執，並有郵政國內匯款單、通訊監察譯文可稽，並有自游
    寬處扣得之2 千元可證。上開事實，堪以認定。
  (二)被告林永世、張祝融、游珍瑤、游寬雖均否認上開犯行，
    然被告張祝融於偵查初訊中陳稱：「（問：林永世何時拿錢
    給你？要你叫游寬回來投票？）時間大約是5 月中旬，他
    拿給我5 千元，說是輔助游寬回來的車馬費。因為他說包
    括車馬費2 千元，其他是給游寬的零用錢。我拿到錢就交
    給我老婆，叫老婆去處理。我有很明確的告訴我老婆說，我
    同學林永世要我拿錢給游寬，要游寬回來投票。」，「
    （你為何要坦承有拿到林永世要給游寬的錢？）因為有就
    有。」（偵查卷第49、50頁）；被告游珍瑤於警詢、偵查初
    訊中陳稱：「…我有匯款4 千元至我母親帳戶內，2 千元是
    我要給我母親的，另外2 千元是要給我弟弟游寬，因我叫
    他要來澎湖工作並順便投票，所以給他2 千元作為來澎湖之
    交通費用…另外2 千元是我丈夫張祝融拿給我，並說是村長
    候選人林永世給的…2 千元是我要給我母親的，另外2 千元
    要給我弟弟游寬…5 月中旬我丈夫張祝融拿5 千元給我，
    要我轉交給我弟弟，所以我先匯2 千元給他，並於今日（即
    6 月12日）我弟弟回來投票時，再拿2 千元給他，總計已拿
    給我弟弟4 千元，另有1 千元在我這裡…」、「我匯2 千元
    是給我媽的，2 千元是要給我弟弟回來澎湖投票的交通費。
    該交通費是我先生拿給我的，他是拿了5 千元，時間不太記
    得，我先生說這錢是林永世給的。我先匯給我弟2 千元交通
    費，另外2 千元我今天有拿給我弟游寬，另1 千元已被警
    察查扣了」（警詢卷第8-11頁、偵查卷第60頁）；被告游
    寬則於警詢、偵查中陳稱：「（問：游黃美玉是否拿2 千元
    給你？）有的，我媽媽說是我姊姊游珍瑤要給我的…她要我
    回來澎湖投票，並投給白沙鄉港子村的村長候選人及代表候
    選人，都投給2 號…我今天（6 月12日）會來澎湖投票，是
    因為我姊姊一直叫我回來投，而且也說人家候選人交通費都
    出便便，而且我回來之後還有錢可以拿，沒有投就沒有錢可
    以拿…」、「（問：你姊姊游珍瑤是否匯款給你母親，再由
    你母親轉交給你2 千元？）是的，有這件事情，我媽也給我
    2 千元…我媽對我說姊夫說是候選人的，是2 號的…（問：
    你主動提出遭警察查扣之2 千元，何來？）來這邊投完票才
    有算，這2 千元是我姊姊的兒子張晉維拿給我的…」（警詢
    卷第12-15 頁、偵查卷第32-33 頁）等語。本院斟酌被告張
    祝融、游珍瑤、游寬等人上開陳述較接近案發時點，記憶
    當較鮮明，較無暇蓄意編織掩飾或權衡利害關係，且被告游
    寬係於99年6 月12日9 時40分許投完票後，經警拘提，陸
    續製作警詢、偵查初訊筆錄，被告張祝融、游珍瑤則均係於
    同日16時50分，結束監票工作後，經警拘提，各陸續製作警
    詢、偵查初訊筆錄，其等彼此並未相互串通證詞，卻對賄款
    來源及交付過程、聯繫內容、投票對象為一致之陳述，堪認
    被告張祝融、游珍瑤、游寬等人前開陳述之可信度甚高。
    又被告游寬於警詢時所稱：「…我今天會來澎湖投票，是
    因為我姊姊一直叫我回來投，而且也說『人家候選人交通費
    都出便便』…」之用語，與被告游珍瑤及其母游黃美玉通話
    時經監聽結果製作之譯文中所稱「…這一次我同學叫他回來
    投，『車馬費幫他出便便』…」之用語相符（警詢卷第32頁
    ），足見『車馬費出便便』經其等談話間傳遞，且為被告游
    寬願意返澎之誘因，更可徵其等於警詢、偵查初訊陳述之
    真實性。從而，被告林永世確有要求被告張祝融策動游寬
    返鄉投票支持，並交付張祝融5 千元，再透過被告張祝融、
    游珍瑤轉告游寬並交付賄款，被告游寬亦因受賄而投票
    支持林永世等情事。
  (三)被告張祝融、游珍瑤、游寬雖於原審法院審理時翻異前詞
    ，改稱游珍瑤所匯款項係由張祝融支出，匯款裡給游寬的
    錢是返鄉幫忙張祝融農事的交通費，6 月12日由張晉維轉交
    游寬的2 千元是給游黃美玉的生活費，游珍瑤與其母游黃
    美玉通話內容並非真實云云，惟根據下述各點，本院認為被
    告等人上開辯解，不足採信：
  1.被告游珍瑤陸續於99年5 月14日、5 月21日、6 月1 日、6
    月4 日、6 月5 日，以000000000 電話，與其母游黃美玉聯
    繫，通話時間各為26分鐘、10分鐘、8 分鐘、17分鐘、3 分
    鐘，並提及「這次叫好多人回來投票，『人攏出便便』，投
    完他就可以走了…融仔叫我一定要叫他回來，競爭激烈，這
    不可以講…不要洩漏出去，那無我就很慘…」、「…我朋友
    說臺灣一個都給5 千元包含車馬費，你叫他坐船回來，沒關
    係，你就回來，錢我已經拿了，不可以沒有信用…」、「…
    伊再夠補1 千元給他，等於是5 千元，啊1 張票5 千元實在
    不錯」、「你就要跟他說2 千元是你姐要買藥的，另外2 千
    元是要給坐船或是坐飛機用的，剩下你回來投票人家才會再
    給你」等語，有通訊監察譯文可稽。本院斟酌兩人為母女關
    係，通話次數頻繁，時間非短，對答自然流暢等情，堪認被
    告游珍瑤與其母游黃美玉通話時內心並無掩飾，就其欲表達
    之心意逐為陳述，可信度甚高。
  2.由被告游寬於原審法院行準備程序時陳稱：原本就打算6
    月12日當天往返澎湖、高雄，當天回澎湖是為了要投票（原
    審法院卷第75頁）；被告游珍瑤於原審法院審理時陳稱：在
    投票的前一兩天，就透過媽媽得知游寬定了6 月12日當天
    來回的船票（原審法院卷第227 頁）等語，及被告游珍瑤與
    其母游黃美玉通話時，尚稱：「沒啦，是叫伊回來投票，不
    是叫伊回來工作」（警詢卷第31頁），可見被告游寬6 月
    12日當天確為投票而返回澎湖，並無所謂「幫忙張祝融農事
    」等情事。
  3.由被告游寬於偵查初訊時，陳稱：遭警方查扣之2 千元，
    係張晉維拿給伊，來投票完才有算（偵查卷第33頁）；被告
    游珍瑤於偵查初訊時陳稱：先匯給游寬2 千元交通費，另
    外2 千元投票當天拿給游寬等語（偵查卷第60-61 頁），
    及被告游珍瑤與其母游黃美玉通話時，尚稱：「你就要跟他
    說2 千元是你姐要買藥的，另外2 千元是要給坐船或是坐飛
    機用的，剩下你回來投票人家才會再給你」（警詢卷第38頁
    ），可見被告游寬6 月12日當天自張晉維處收受之2 千元
    ，係被告游珍瑤囑咐不知情之張晉維轉交之其餘2 千元賄款
    。
  4.證人張晉維於本院審理中雖證稱：「（去年99年6 月12日選
    舉那天，你舅舅有沒有到你家？）有。」，「（第一次的時
    候你有交給舅舅什麼東西？）一個是舅舅投票通知單，一個
    是我母親要交給外婆的東西，裡面的東西我不知道，是用牛
    皮紙袋裝著。」，「（當時你有沒有跟你舅舅說什麼話？）
    我跟舅舅說那牛皮紙袋是要交給外婆的。」云云，然查被告
    游寬已於警詢、偵查中陳稱：「（問：游黃美玉是否拿2
    千元給你？）有的，我媽媽說是我姊姊游珍瑤要給我的…她
    要我回來澎湖投票，並投給白沙鄉港子村的村長候選人及代
    表候選人，都投給2 號…我今天（6 月12日）會來澎湖投票
    ，是因為我姊姊一直叫我回來投，而且也說人家候選人交通
    費都出便便，而且我回來之後還有錢可以拿，沒有投就沒有
    錢可以拿…」、「（問：你姊姊游珍瑤是否匯款給你母親，
    再由你母親轉交給你2 千元？）是的，有這件事情，我媽也
    給我2 千元…我媽對我說姊夫說是候選人的，是2 號的…（
    問：你主動提出遭警察查扣之2 千元，何來？）來這邊投完
    票才有算，這2 千元是我姊姊的兒子張晉維拿給我的…」（
    警詢卷第12-15 頁、偵查卷第32-33 頁）等語，詳如前述，
    則證人張晉維於本院審理中證稱：「我跟舅舅說那牛皮紙袋
    是要交給外婆」一節不論是否屬實，其既僅是牛皮紙袋之轉
    交人，對本案均不知情，而被告游珍瑤既基於賄選之犯意要
    求張晉維轉交於知情之游寬，被告游珍瑤、游寬之間交
    付、收受賄款之意思即已一致，不能以被告游珍瑤如何交代
    不知情之張晉維轉交，以及證人張晉維之上開證述，據為被
    告等有利認定之依據。
  (四)綜上所述，被告林永世、張祝融、游珍瑤所犯之公職人員選
    舉罷免法第99條第1 項之投票行賄犯行，被告游寬所犯刑
    法第143 條第1 項之投票受賄犯行，均事證明確，堪以認定
    。被告等罪證明確，被告林永世辯護人請求將被告張祝融與
    被告林永世送測謊鑑定、另請求傳訊證人許傑俊、游寬、
    廖裕欽，均核無必要（證人許傑俊、游寬已經原審詰問完
    畢），附此說明。
三、核被告林永世、張祝融、游珍瑤所為，均係犯公職人員選舉
    罷免法第99條第1 項之交付賄賂罪名。被告游寬所為，則
    係犯刑法第143 條第1 項之投票受賄罪。按共同正犯之意思
    聯絡，原不以數人間直接發生者為限，即有間接之聯絡者，
    亦包括在內（最高法院77年度台上字第2135號判例意旨參照
    ），是故，被告林永世、張祝融、游珍瑤間，均有投票行賄
    之犯意聯絡及行為分擔，均為共同正犯。又公職人員選舉罷
    免法第99條第5 項規定：「犯第一項或第二項之罪，在偵查
    中自白者，減輕其刑；因而查獲候選人為正犯或共犯者，減
    輕或免除其刑。」，被告張祝融、游珍瑤於偵查初訊時自白
    犯行，並因而查獲候選人林永世為共犯，均應減輕其刑，其
    等雖於偵查複訊及本院審理時翻異否認，乃防禦權之正當行
    使，非法之所禁，並無排除上開規定之適用。
四、原審因依公職人員選舉罷免法第99條第1 項、第3 項、第5
    項、第113 條第3 項，刑法第11條、第28條、第143 條第1
    項、第2 項、第37條第2 項、第41條第1 項前段，刑法施行
    法第1 條之1 之規定，並審酌選舉制度乃落實民主政治之最
    直接方式，透過選民以評斷候選人之才德、品行、學識、操
    守、政見而達到選賢與能之目的，其攸關國家政治發展之良
    窳、法律之興廢、公務員之進退，影響國家根基及人民權利
    至深且鉅，而賄選為敗壞選風之主要根源，金錢介入選舉將
    嚴重戕害民主政治之根基；而澎湖地區人口本較都會地區稀
    少，當選所須票數非高，些微票數之差距即足以左右勝敗之
    結果，買票之有效性甚高，更具有扭曲正確選舉結果之可能
    ，影響民主政治正常運作之嚴重性益甚；而臺灣澎湖地方法
    院檢察署於本次選舉前，動用可觀之人力、物力，積極舉辦
    反賄選活動，並經報章媒體詳加報導，被告等人對於賄選行
    為嚴重破壞民主政治之基礎，且紊亂選舉制度，自知悉甚詳
    。被告林永世身為村長選舉候選人，竟以發放賄款之方式，
    策動選民返鄉投票；被告張祝融、游珍瑤因受與林永世私誼
    影響，策動游寬返鄉投票，然其等於偵查初訊時自白犯行
    ，使檢察官得以進一步查獲候選人；被告游寬則因受游珍
    瑤鼓動，及貪圖賄款之利益，致有本件犯行，及被告等人犯
    後猶均飾詞否認犯行，並無悔意等一切情狀，分別量處林永
    世有期徒刑3 年6 月；張祝融有期徒刑1 年8 月；游珍瑤有
    期徒刑1 年8 月；游寬有期徒刑6 月；並依公職人員選舉
    罷免法第113 條第3 項之規定、刑法第37條第2 項之規定，
    就被告等人所犯之罪各予宣告褫奪公權，林永世褫奪公權5
    年；張祝融褫奪公權4 年；游珍瑤褫奪公權4 年；游寬褫
    奪公權1 年；被告游寬處有期徒刑部分諭知如易科罰金，
    以新臺幣1000元折算1 日；並以按公職人員選舉罷免法第99
    條第3 項：「預備或用以行求期約或交付之賄賂，不問屬於
    犯人與否，沒收之。」之規定，係刑法第38條第1 項第2 款
    之特別規定，採義務沒收主義，故苟能證明係預備或用以行
    求期約或交付之賄賂，不問屬於犯人與否，均應宣告沒收，
    不以當場搜獲扣押者為限。又共同正犯因投票賄選罪而預備
    用以交付或期約之賄賂為現金時，因共同正犯應就全部犯罪
    結果負其責任，而合併計算預備用以交付或期約之賄賂，且
    於沒收時，為避免執行時發生重複沒收之情形，故各共同正
    犯之間係採連帶沒收主義，於裁判時應諭知被告共同預備用
    以交付或期約之賄賂應與其他共同正犯連帶沒收；另犯投票
    行賄罪者，其已交付之賄賂，應於其對向共犯所犯投票受賄
    罪為沒收或追徵其價額之從刑宣告。經查：被告林永世囑咐
    張祝融轉交之賄賂5 千元，其中4 千元已由游寬收受，業
    如前述，是故，前揭款項應依刑法第143 條第2 項之規定，
    在被告游寬所犯罪刑項下予以宣告沒收，又其所收受之賄
    賂為金錢，自無諭知追徵其價額之必要。至於原留存被告游
    珍瑤處、嗣經警扣案之所餘賄賂1 千元，為用以交付之賄賂
    ，依前開說明，各均於被告林永世、張祝融、游珍瑤所犯罪
    刑項下，各予宣告連帶沒收。認事用法，核無不合，量刑亦
    屬妥適。被告林永世、張祝融、游珍瑤、游寬上訴意旨，
    仍執前詞，否認犯罪，指摘原判決不當，均無理由，應予駁
    回。末查，被告游珍瑤未曾因故意犯罪受有期徒刑以上刑之
    宣告，有臺灣高等法院被告全國前案紀錄表1 份附卷可稽，
    其受此次偵審程序及科刑判決之教訓後，當知警惕而無再犯
    之虞，且其與被告張祝融係屬夫妻關係，僅因被告張祝融之
    交代而向其弟游寬行賄，惡性不重，且被告張祝融亦已判
    處重刑，如一旦入獄，家庭將無人照顧，本院認為被告游珍
    瑤所受有期徒刑之宣告，以暫不執行為適當，併宣告被告游
    珍瑤緩刑4 年。並斟酌上開情形，依刑法第74條第2 項第4
    款規定，命被告應於本判決確定後6 個月內，向公庫支付現
    款新台幣20萬元（應注意刑法第75條之1 得撤銷緩刑宣告之
    規定）。
據上論結斷，應依刑事訴訟法第368 條，刑法第74條第1 項第1
款、第2 項第4 款，判決如主文。
本案經檢察官郭振昌到庭執行職務。
中    華    民    國   100    年    9     月     8    日
                刑事第五庭    審判長法  官  曾永宗
                                    法  官  鍾宗霖
                                    法  官  任森銓
以上正本證明與原本無異。
游寬部分不得上訴。
其餘如不服本判決應於收受本判決後10日內向本院提出上訴書狀
，其未敘述上訴理由者，並得於提起上訴後10日內向本院補提理
由書狀（應附繕本）。
中    華    民    國   100    年    9     月    8     日
                                    書記官  呂素珍
附錄本判決論罪科刑法條：
公職人員選舉罷免法第99條第1 項
對於有投票權之人，行求期約或交付賄賂或其他不正利益，而約
其不行使投票權或為一定之行使者，處3 年以上10年以下有期徒
刑，得併科新臺幣1 百萬元以上1 千萬元以下罰金。
刑法第143 條第1 項：
有投票權之人，要求、期約或收受賄賂或其他不正利益，而許以
不行使其投票權或為一定之行使者，處3 年以下有期徒刑，得併
科5 千元以下罰金。
應注意下列刑法之規定：
刑法第75條之1
受緩刑之宣告而有下列情形之一，足認原宣告之緩刑難收其預期
效果，而有執行刑罰之必要者，得撤銷其宣告：
一、緩刑前因故意犯他罪，而在緩刑期內受得易科罰金之有期徒
    刑、拘役或罰金之宣告確定者。
二、緩刑期內因故意犯他罪，而在緩刑期內受得易科罰金之有期
    徒刑、拘役或罰金之宣告確定者。
三、緩刑期內因過失更犯罪，而在緩刑期內受有期徒刑之宣告確
    定者。
四、違反第74條第2 項第1 款至第8 款所定負擔情節重大者。
前條第2 項之規定，於前項第1 款至第3 款情形亦適用之。